【裁判字號】    98,訴,878
【裁判日期】    990421
【裁判案由】    違反槍砲彈藥刀械管制條例等
【裁判全文】
臺灣苗栗地方法院刑事判決               98年度訴字第878號
公  訴  人  臺灣苗栗地方法院檢察署檢察官
被      告  甲○○
指定辯護人  本院公設辯護人乙○○
上列被告因違反槍砲彈藥刀械管制條例等案件，經檢察官提起公
訴（98年度偵字第5232號、第5690號、第5749號）及臺灣新竹地
方法院檢察署檢察官移送併辦（99年度偵字第975 號），本院判
決如下：
    主  文
甲○○犯非法持有可發射子彈具殺傷力之槍枝罪，累犯，處有期
徒刑年拾月，併科罰金新臺幣拾萬元，罰金如易服勞役，以新
臺幣壹仟元折算壹日。扣案之如附表所示槍彈均沒收。
    事  實
一、甲○○曾因竊盜案件，經本院於民國95年3 月31日以95年度
    易字第49號判決，判處有期徒刑1 年2 月，於95年7 月10日
    撤回上訴並確定，嗣減為有期徒刑7 月，於96年7 月16日執
    行完畢。
二、詎其猶不知悔改，明知具殺傷力之改造手槍、非制式子彈等
    物，均為槍砲彈藥刀械管制條例所列管之違禁物，未經中央
    主管機關之許可，不得加以持有，竟於98年8 月間某日，在
    新竹市「迪斯奈」遊藝場內，向姓名年籍不詳綽號「阿德」
    之成年男子，以新臺幣3 萬元之代價，購得具殺傷力之改造
    手槍1 支（含彈匣1 個，槍枝管制編號：0000000000號）、
    非制式子彈24顆等物（詳如附表所示，其中非制式子彈5 顆
    並不具殺傷力），而在未經主管機關許可之情況下非法持有
    前開違禁物，並隨身攜帶作為防身之用。嗣於98年10月1 日
    晚間10時40分許，甲○○駕駛車牌號碼為B8-7637 之自用小
    客車，行經苗栗縣頭份鎮○○里○○街9 巷18之1 號前，因
    見苗栗縣警察局員警在頭份鎮正興橋南端執行路檢，其為躲
    避員警臨檢，故隨即將該車迴轉且逆向熄大燈高速駛離，惟
    警方已經發見該人應該係因毒品案件遭通緝，甫於同年5 月
    份遭警員圍捕逃逸之甲○○，故警方已循線在其岳母家附近
    埋伏，嗣於同日晚間11時許，在苗栗縣頭份鎮○○里○○街
    9 巷18之1 號前遭警方緝獲，並執行附帶搜索，而在其所駕
    駛之上開自用小客車內查獲如附表編號1 至2 所示之槍彈；
    另新竹市警察局警員復於99年1 月26日下午2 時許，在甲○
    ○位於台中市○區○○路1 段121 號13樓20室之居所，查獲
    如附表編號3 所示之具殺傷力之非制式子彈10顆（另有未具
    殺傷力非制式子彈5 顆），始知悉上情。
三、案經苗栗縣警察局頭份分局報請臺灣苗栗地方法院檢察署檢
    察官偵查起訴及臺灣新竹地方法院檢察署檢察官移送併辦。
    理  由
壹、程序部分：
一、按鑑定人由審判長、受命法官或檢察官就下列之人選任1 人
    或數人充之：(一)就鑑定事項有特別知識經驗者。(二)經政府機
    關委任有鑑定職務者；鑑定之經過及其結果，應命鑑定人以
    言詞或書面報告；法院或檢察官得囑託醫院、學校或其他相
    當之機關、團體為鑑定，或審查他人之鑑定，並準用第203
    條至第206 條之1 規定，刑事訴訟法第198 條、第206 條第
    1 項、第208 條第1 項分別定有明文。本件卷附內政部警政
    署刑事警察局98年11月5 日刑鑑字第0980140196號鑑驗書、
    99年2 月10日刑鑑字第0990016909號鑑定書各1 份，雖係被
    告以外之人於審判外之書面陳述，然內政部警政署刑事警察
    局係臺灣高等法院檢察署關於槍彈有無殺傷力鑑定之概括選
    任鑑定機關，此有臺灣高等法院檢察署92年10月15日檢文允
    字第0921001322號函附之「臺灣高等法院檢察署檢察長概括
    選任鑑定人或囑託鑑定機關名冊」足參，則上開槍彈鑑驗書
    、鑑定書，為刑事訴訟法第159 條第1 項規定之例外情形，
    應有證據能力。
二、按被告以外之人於審判外之言詞或書面陳述，除法律有規定
    者外，不得作為證據，刑事訴訟法第159 條固定有明文。惟
    被告以外之人於審判外之陳述，雖不符同法第159 條之1 至
    之4 規定，而經當事人於審判程序同意作為證據，法院審酌
    該言詞陳述或書面陳述作成時之情況，認為適當者，亦得為
    證據；又當事人、代理人或辯護人於法院調查證據時，知有
    第159 條第1 項不得為證據之情形，而未於言詞辯論終結前
    聲明異議者，視為有前項之同意，同法第159 條之5 亦定有
    明文。其立法意旨在於傳聞證據未經當事人之反對詰問予以
    核實，原則上先予排除，惟若當事人已放棄詰問或未聲明異
    議，基於證據資料愈豐富，愈有助於真實發現之理念，且強
    化言詞辯論原則，法院自可承認該傳聞證據例外擁有證據能
    力。經查：本判決所引用之下列非供述證據，性質上均屬傳
    聞證據，惟檢察官及被告、指定辯護人於本院審理中調查證
    據時，知有刑事訴訟法第159 條第1 項不得為證據之情形，
    未於言詞辯論終結前聲明異議，且本院審酌上開言詞陳述作
    成時之客觀情況並無不當，並無不宜作為證據之情事，則依
    刑事訴訟法第159 條之5 之規定，認均具有證據能力。
貳、實體部分：
一、訊據被告甲○○對於上開犯罪事實於警詢、偵查及本院審理
    時均坦承不諱，且有如附表所示之證據資料在卷可稽；再者
    ，有如附表所示具殺傷力之改造手槍1 枝及非制式子彈19顆
    扣案可證；且扣案改造手槍1 枝經苗栗縣政府警察局槍枝初
    步檢視承辦人員鑑識課警務員范植湧檢視結果，認為上開改
    造手槍1 枝大部結果完整、槍管暢通、具擊發機構，並可擊
    發，應係管制槍枝等情，此有苗栗縣政府警察局槍枝初步檢
    視報告表、槍枝初步檢視承辦人員履歷資料各1 份與初步檢
    視照片共5 張附卷可憑（見98年度偵字第5232號偵查卷第13
    3 頁至第137 頁）；再上開改造手槍1 枝及非制式子彈19顆
    查扣後，經送內政部警政署刑事警察局以檢視法、性能檢驗
    法、試射法鑑定結果認均具殺傷力（詳如附表鑑定結果所示
    ），此有上開扣押物品清單、內政部警政署刑事警察局98年
    11月5 日刑鑑字第0980140196號鑑驗書、99年2 月10日刑鑑
    字第0990016909號鑑定書各1 份附卷可證。足徵扣案之被告
    所持有之改造手槍1 枝及非制式子彈19顆，均具有殺傷力，
    應屬槍砲彈藥刀械管制條例第4 條第1 項第1 款、第2 款所
    管制之物品無訛；足認被告上開自白與事實相符。綜上所述
    ，被告自白顯與事實相符，應堪信實。被告上開非法持有具
    殺傷力之改造手槍、非制式子彈之犯行已堪認定，應予以依
    法論科。至被告所持有其餘非制式子彈5 顆（詳如附表編號
    3 中鑑定結果之(四)所示），該子彈5 顆經鑑定後並不具殺傷
    力，此有內政部警政署刑事警察局99年2 月10日刑鑑字第09
    90016909號鑑定書1 份可證，是此部份被告自非涉犯非法持
    有子彈罪，公訴意旨認此部份亦屬涉犯非法持有子彈罪尚有
    誤會，附此敘明。
二、按槍砲彈藥刀械管制條例第4 條所稱之槍砲、彈藥，依同條
    例第5 條之規定，非經中央主管機關許可，不得持有。本件
    扣案如附表所示之槍彈，經鑑定後認係具有殺傷力之改造手
    槍1 枝及非制式子彈19顆，已如前述，自屬槍砲彈藥刀械管
    制條例第4 條第1 項第1 款、第2 款之槍砲、彈藥；核其所
    為係犯槍砲彈藥刀械管制條例第8 條第4 項、第12條第4 項
    之非法持有可發射子彈具殺傷力之槍枝罪、非法持有子彈罪
    。另被告以一行為同時未經許可無故持有槍彈部分，而犯上
    開2 罪，應依想像競合犯從一重之犯非法持有可發射子彈具
    殺傷力之槍枝罪處斷；又按未經許可持有槍、彈，係侵害社
    會法益之罪，縱令客體有數個，仍為單純一罪，故本件被告
    同時持有如附表編號2 至3 所示具殺傷力之非制式子彈19顆
    ，應屬單純一罪（最高法院97年度台上字第231 號判決參照
    ），故臺灣新竹地方法院檢察署檢察官就被告於附表編號3
    所持有之子彈，而以該署99年度偵字第975 號移送併案乙節
    ，因與起訴非法持有子彈部分，有單純一罪關係，本院自應
    一併予以審理，附此敘明。被告有事實欄所載論罪科刑執行
    之情形，此有臺灣苗栗地方法院檢察署刑案資料查註紀錄表
    及臺灣高等法院被告前案紀錄表各1 份在卷可查，其受有期
    徒刑執行完畢後，5 年之內故意再犯有期徒刑以上刑之本罪
    ，為累犯，應依刑法第47條第1 項規定加重其刑。
三、爰審酌被告素行不佳，此有臺灣高等法院被告前案紀錄表1
    份在卷足參；其明知具有殺傷力之槍砲、子彈，非經主管機
    關許可不得持有，竟任意購買持有具殺傷力之改造手槍1 枝
    及非制式子彈19顆，行為實無可取，惟兼念及其犯後始終坦
    承犯行，且查其並未使用該槍枝作為其他對社會治安影響重
    大之行為，態度良好，犯後並深表悔意等一切情狀，量處如
    主文所示之刑，並就罰金刑部分審酌其年齡、職業、收入、
    社會地位等節，諭知易服勞役之折算標準，以資懲儆。
四、末查，扣案如附表所示槍枝、子彈，經鑑定結果，認係槍砲
    彈藥刀械管制條例第4 條第1 項第1 款、第2 款所稱之槍砲
    及彈藥，非經中央主管機關許可不得製造、販賣、運輸、持
    有、寄藏及轉讓，係違禁物，均應依刑法第38條第1 項第1
    款規定，不問屬於被告與否，宣告沒收。
五、據上論斷，應依刑事訴訟法第299 條第1 項前段，槍砲彈藥
    刀械管制條例第8 條第4 項、第12條第4 項，刑法第11條前
    段、第55條、第47條第1 項、第42條第3 項、第38條第1 項
    第1 款，判決如主文。
本案經檢察官洪清秀到庭執行職務。
中    華    民    國    99    年    4     月    21    日
                  刑事第三庭  審判長法  官  柳章峰
                                    法  官  林佩儒
                                    法  官  許蓓雯
附表：
┌─┬───────┬───┬────────────┬────────────┐
│  │扣案槍彈      │數量  │  證據資料              │鑑定結果                │
├─┼───────┼───┼────────────┼────────────┤
│1 │改造手槍      │1支   │(1)苗栗縣警察局頭份分局搜│(一)送鑑手槍1枝（槍枝管制 │
│  │（含彈匣1個） │      │  索扣押筆錄及扣押物品目│編號0000000000），認係改│
│  │              │      │  錄表各1份（苗栗地檢98 │造手槍，由仿VALTRO廠85CO│
│  │              │      │  偵5232 號卷第74至78頁 │MBAT型金屬模型槍，製造之│
│  │              │      │  ）                    │槍枝，換裝土造金屬槍管而│
│  │              │      │(2)查獲照片1張（苗栗地檢 │成，經檢視，雖槍管彈室部│
│  │              │      │  98偵5232號卷第138頁） │分欠缺進彈坡，無法正常進│
│  │              │      │(3)苗栗縣警察局槍枝初步檢│彈，為認仍可以裝填單顆子│
│  │              │      │  視報告表及槍枝初步檢視│彈方式，供擊發適用子彈使│
│  │              │      │  承辦人員履歷資料各1 份│用，認具殺傷力。        │
├─┼───────┼───┤  及照片5 張（苗栗地檢98├────────────┤
│2 │子彈          │9顆   │  偵5232號卷第133 至137 │(二)送鑑子彈9顆，認均係非 │
│  │              │      │  頁）                  │制式子彈，由金屬彈殼組合│
│  │              │      │(4)內政部警政署刑事警察局│直徑8.0±0.5mm金屬彈頭而│
│  │              │      │  98年11月5 日刑鑑字第09│成，採樣3顆試射，可擊發 │
│  │              │      │  00000000號鑑驗書1 份及│，認均具殺傷力。        │
│  │              │      │  照片7 張（苗栗地檢98偵│                        │
│  │              │      │  5232號卷第184至185頁）│                        │
├─┼───────┼───┼────────────┼────────────┤
│3 │子彈          │具殺傷│(1)新竹市警察局搜索扣押筆│送鑑子彈15顆：          │
│  │              │力之非│  錄、扣押物品目錄表各乙│(一)3顆，認為係非制式子彈 │
│  │              │制式子│  份（新竹地檢99偵字第97│，由金屬彈殼組合直徑8.9 │
│  │              │彈10顆│  5號卷第21至27頁）     │±0.5mm金屬彈頭而成，採 │
│  │              │，未具│(2)現場查獲照片13張（新竹│樣1顆試射，可擊發，認具 │
│  │              │殺傷力│  地檢99偵字第975 號卷第│殺傷力。                │
│  │              │之非制│  55至61頁）            │(二)4顆，認均係非制式子彈 │
│  │              │式子彈│(3)內政部警政署刑事警察局│，由金屬彈殼組合直徑8.9 │
│  │              │5顆   │ 99年2 月10日刑鑑字第099│±0.5mm金屬彈頭而成，採 │
│  │              │      │ 0000000 號鑑定書1 份及 │1顆試射，可擊發，認具殺 │
│  │              │      │ 照片13張（本院卷第116-1│傷力。                  │
│  │              │      │ 18 頁）                │(三)3顆，認均係非制式子彈 │
│  │              │      │                        │，由金屬彈殼組合直徑8.9 │
│  │              │      │                        │±0.5mm金屬彈頭而成，採 │
│  │              │      │                        │樣1顆試射，可擊發，認具 │
│  │              │      │                        │殺傷力。                │
│  │              │      │                        │(四)5顆，認均係非制式子彈 │
│  │              │      │                        │，由金屬彈殼組合直徑8.0 │
│  │              │      │                        │±0.5mm金屬彈頭而成，採 │
│  │              │      │                        │，採樣2顆試射，無法擊發 │
│  │              │      │                        │，認不具殺傷力。        │
└─┴───────┴───┴────────────┴────────────┘
以上正本證明與原本無異。
如不服本判決應於收受判決後10日內向本院提出上訴書狀，並應
應敘述具體理由。其未敘述上訴理由者，應於上訴期間屆滿後20
日內向本院補提理由書( 均須按他造當事人之人數附繕本) 「切
勿逕送上級法院」。告訴人或被害人如對本判決不服者，應具備
理由請求檢察官上訴，其上訴期間之計算係以檢察官收受判決正
本之日期為準。
                                    書記官  徐一夫
中    華    民    國    99    年    4     月    21    日
附錄本判決論罪科刑法條全文
槍砲彈藥刀械管制條例第8條
未經許可，製造、販賣或運輸鋼筆槍、瓦斯槍、麻醉槍、獵槍、
空氣槍或第4條第1項第1款所定其他可發射金屬或子彈具有殺傷
力之各式槍砲者，處無期徒刑或5年以上有期徒刑，併科新臺幣1
千萬元以下罰金。
未經許可，轉讓、出租或出借前項所列槍枝者，處 5 年以上有期
徒刑，併科新臺幣 1 千萬元以下罰金。
意圖供自己或他人犯罪之用，而犯前二項之罪者，處無期徒刑或
 7 年以上有期徒刑，併科新臺幣 1 千萬元以下罰金。
未經許可，持有、寄藏或意圖販賣而陳列第 1 項所列槍枝者，處
3年以上10年以下有期徒刑，併科新臺幣700萬元以下罰金。
槍砲彈藥刀械管制條例第12條
未經許可，製造、販賣或運輸子彈者，處 1 年以上 7 年以下有
期徒刑，併科新台幣 500 萬元以下罰金。
未經許可，轉讓、出租或出借子彈者，處 6 月以上 5 年以下有
期徒刑，併科新台幣 300 萬元以下罰金。
意圖供自己或他人犯罪之用，而犯前二項之罪者，處 3 年以上
10 年以下有期徒刑，併科新台幣 700 萬元以下罰金。
未經許可，持有、寄藏或意圖販賣而陳列子彈者，處 5 年以下
有期徒刑，併科新台幣 300 萬元以下罰金。
第 1 項至第 3 項之未遂犯罰之。

司法院資訊處製作；財團法人民間司法改革基金會備份。
